臺灣桃園地方法院刑事判決　　　　　　　　　　　　　九十三年度訴字第八四六號
　　公　訴　人　臺灣桃園地方法院檢察署檢察官
　　被　　　告　乙○○　男　三.
　　指定辯護人　本院公設辯護人　丁○○
右列被告因殺人未遂案件，經檢察官提起公訴（九十三年度偵字第二００五號），本
院判決如左：
    主  文
乙○○使人受重傷，未遂，處有期徒刑捌年，扣案之鋸刀壹把沒收；又使人受重傷，
未遂，處有期徒刑陸年拾月，扣案之鋸刀壹把沒收；又傷害人之身體，處有期徒刑肆
月，扣案之鋸刀壹把沒收。應執行有期徒刑拾伍年，扣案之鋸刀壹把沒收。
    事  實
一、乙○○與甲○○係分住於桃園縣桃園市○○街七巷一號三樓及四樓之鄰居，乙○○因追求甲○○未果而心生不滿，明知持鋸刀揮砍劃人之臉部，極易造成人體五
    官機能永久性且難以復原之重傷害，並可造成毀容之結果，竟仍萌生使甲○○受
    重傷之故意，於民國九十三年二月五日二十三時二十分許，在前址三樓自宅門口
    ，憑藉酒意（未達精神耗弱或心神喪失程度）阻擋途經前址二、三樓間轉彎處欲
    返回四樓住處之甲○○及其女兒戊○○，並向甲○○質問「你家怎麼那麼吵」，
    嗣甲○○答稱：「我家哪有這麼吵，我只有跟我女兒住，而且我們都那麼晚回來
    」等語後，乙○○即伸腳踹擊甲○○之胸部，致甲○○自近三樓平台樓梯處跌落
    至二、三樓間轉彎平台處，乙○○正欲上前對甲○○行兇之際，適因戊○○對之
    責稱：「你這人怎麼這樣」等語，使乙○○聞言大怒，乃另起使戊○○重傷之故
    意，旋以右手抽出該鋸刀朝戊○○左側臉頰揮砍，致戊○○受有左側臉頰撕裂傷
    ，長度十公分；左側下臉頰撕裂傷，長度八公分；左側嘴角穿通口內撕裂傷，長
    度十二公分；舌頭撕裂傷，長度六公分等傷害。乙○○見戊○○下樓求援後，續
    承前使甲○○重傷之犯意，在上開二、三樓轉彎處平台，先抓住甲○○之頭髮將
    其頭顱撞向牆壁，復持鋸刀朝甲○○臉部及手部等處揮砍，致甲○○受有頭顱撕
    裂傷，長度十公分；前額多處撕裂傷長度五、十公分；右側臉頰多處撕裂傷長度
    五、三、八公分；鼻骨開放性骨折併撕裂傷長度六公分；下巴多處撕裂傷長度四
    、四公分；右手多處撕裂傷，無名指一公分，小指二公分；左手多處撕裂傷併拇
    指漁際肌斷裂八公分，手掌四公分，食指、中指、無名指各二公分等之傷害，期
    間甲○○不斷求饒，乙○○均置之不理，迨甲○○之友人丙○○於此時上樓以安
    全帽格開乙○○之鋸刀，乙○○始行罷手並尾隨丙○○下樓至戶外，而另基於傷
    害之犯意，持鋸刀揮砍丙○○，且於丙○○捉握其鋸刀刀身時猛力抽回，致丙○○受有臉部撕裂傷、雙手撕裂傷等傷害，嗣經鄰居馬國財、魏瓊婷分持滅火器、
    雨傘前往支援丙○○，乙○○始為渠等三人合力制服後為警當場查獲，並扣得上
    開鋸刀一把、血衣一件。甲○○、戊○○二人則因及時送醫手術診療，幸未造成
    五官機能永久性傷害及毀容之結果。
二、案經甲○○、戊○○、丙○○訴由桃園縣政府警察局桃園分局報請臺灣桃園地方
    法院檢察署檢察官偵查起訴。
    理  由
一、訊據被告乙○○固坦承於右揭時地，持鋸刀一把砍劃甲○○、戊○○二人等事實
    不諱，惟矢口否認有何重傷害或傷害之犯行，辯稱：伊是酒醉才持鋸刀砍劃甲○○臉部及手部；而伊為阻止被害人戊○○逃走，突將鋸刀橫於其面前，被害人戊○○臉部因此撞到鋸刀而受傷；至丙○○係因出手抓住伊鋸刀之鋸齒，手部才會
    受傷，伊並無傷害之犯意云云。經查：
  (一)被告右揭犯罪事實，業據證人即被害人甲○○、戊○○、丙○○分別於警、偵訊
    及本院審理時指述明確，核與證人魏瓊婷於偵查中所述情節相符，且有敏盛綜合
    醫院出具之診斷證明書三紙、被害人甲○○暨戊○○病歷影本各一份及照片四十
    二張在卷可稽，並有上開鋸刀一把及被告所著沾染血跡之衣服一件扣案可資佐證
    。而該衣服上之血跡ＤＮＡ，經送鑑定結果，亦與被害人甲○○、丙○○之ＤＮ
    Ａ─ＳＴＲ型別相同，此復有內政部刑事警察局九十三年五月二十日刑醫字第０
    九三００五一三二０號鑑驗書一紙在卷足憑。
  (二)按人之五官外形，均與容貌有關，右耳被割落一半，則容貌上顯有缺陷，而又不
    能回復原狀，核與刑法第二十條第六款所稱變更容貌且有重大不治之傷害，自屬
    相符，最高法院二十三年上字第四五七三號判例意旨可資參照，是行為人所為如
    有使被害人五官、外型發生變更，而使被害人容貌生有缺陷無法回復之預見，即
    難謂行為人無使被害人重傷害之故意。查：被告既自承扣案鋸刀原為其擔任木工
    之工具，當知其鋸齒銳利，倘以之揮砍劃人之臉部，將可導致五官機能喪失，並
    發生變更容貌之結果，造成永久無法回復之傷害，竟仍持之砍劃被害人甲○○、
    戊○○之臉部，顯有使其二人重傷之故意。惟被害人甲○○、戊○○二人所受之
    傷勢經縫合後，除臉部留有縫合之疤痕外，其餘視能、聽能、語能、味能、嗅能
    及四肢均未喪失其功能，有敏盛綜合醫院九十三年三月十九日敏醫字第０九三０
    八四二號函一件在卷可按，且被害人甲○○、戊○○二人臉上所留疤痕，就整個
    顏面部而言，均未達使容貌變更之程度，亦經本院當庭勘驗無誤，並攝有被害人
    二人之照片六張附卷可參，堪認未造成重大不治或難治之傷害。
  (三)雖被告於事發後之酒測值達０．五九ＭＧ＼Ｌ，有酒精吐氣含量測試紀錄表一紙
    附卷可稽，然被告案發時之神智清醒，對話清楚，可辨識被害人甲○○、戊○○
    二人等情，亦據證人甲○○、戊○○、丙○○於偵查中經隔離訊問後仍證述一致
    ，且被告於本院行準備程序時，既坦言其持鋸刀砍劃被害人甲○○臉部時，有聽
    見其女兒余慧敏在三樓門口喊「爸爸，不要」等語，核與證人甲○○於警詢中指
    稱：被告之女兒在現場目睹其遭砍傷乙情相符，顯見其對外界事物尚能查察理會
    ，再佐以被告自警詢時起，以迄本院辯論終結時止，所為之歷次供述，雖有避重
    就輕之情形，惟對於整個行兇過程均能明確陳述，其回答亦能切中問題，則有各
    該筆錄可按，益徵被告行為當時並無心神喪失或精神耗弱情形，至為灼然。被告
    所辯：因酒醉才發生本案云云，顯係事後卸責之詞，要難採信。
  (四)又被告雖另辯稱：被害人戊○○在二、三樓間之平台，見伊將鋸刀取出，即往樓
    下逃跑，伊當時跨坐在被害人甲○○身上，為阻止被害人戊○○逃走，有稍微起
    身將鋸刀往前平伸擋於被害人戊○○面前，有感覺被害人戊○○撞到鋸子，但並
    無傷害之犯意云云，然此不惟與證人甲○○、戊○○前揭所述：被告係持鋸刀朝
    被害人戊○○臉部揮砍一節不符，且被害人戊○○之身高經本院當庭測量結果為
    一百七十八公分，而令被告模擬當時持刀攔阻被害人戊○○時，係採蹲姿持刀往
    前平伸，其持刀之手與地面之垂直高度，經當庭測量則為一百一十公分，倘如被
    告所言其與被害人戊○○係處於同一樓梯間平台上，以二者高度落差之大，被告
    客觀上顯無劃傷被害人戊○○臉部之可能，可知被告此部分所辯，核屬臨訟杜撰
    之詞，亦非可採。
  (五)再被告雖辯稱：其無傷害被害人丙○○之犯意云云，然其於本院審理既自承：持
    該鋸刀向被害人丙○○揮砍，並於被害人以手捉握其鋸刀之鋸齒時，已可預見拉
    扯鋸刀將致被害人丙○○手傷，猶執意將其鋸刀抽回，倘謂其無傷害被害人丙○○之犯意，其誰能信。
  (六)綜上所述，本件事證已甚明確，且被告於案發時並無心神喪失或精神耗弱之情狀
    ，業如前述，再佐以被告於本院行準備程序時亦自承其精神正常，無幻聽、幻覺
    等症狀，是辯護人聲請本院將被告送請醫療機構作精神鑑定，以確定其是否患有
    精神官能症，核無必要。另被告雖聲請傳喚管區員警或調閱報案紀錄，以證明被
    害人甲○○於深夜敲打製造噪音，及被害人丙○○於九十三年元月間有至被告住
    處擾亂，然被告報警與否，與被害人是否為上開行為，究屬二事，故此部分證據
    之聲請與待證事實間尚乏必然關聯性，亦無調查之必要，均予敘明。被告犯行既
    堪認定，自應予依法論科。
二、核被告乙○○持鋸刀砍劃被害人甲○○、戊○○之所為，均係犯刑法第二百七十
    八條第一項、第三項重傷害未遂罪；另其持鋸刀砍傷被害人丙○○之所為，則係
    犯刑法第二百七十七條第一項之傷害罪。公訴人雖認被告持鋸刀砍劃被害人甲○○、戊○○部分涉有殺人未遂犯行，惟按殺人罪之成立，須於實施殺害時，即具
    有使其喪失生命之故意，倘缺乏此種故意，僅在使其成為重傷，而結果致重傷者
    ，衹與使人受重傷之規定相當，要難遽以殺人未遂論處。殺人與傷害人致死之區
    別，應以有無殺意為斷，其受傷之多寡，及是否為致命部位，有時雖可藉為認定
    有無殺意之心證，究不能據為絕對標準，最高法院十八年上字第一三０九號、四
    十八年台上字第三三號分別著有判例。經查：被告案發前曾向被害人甲○○表達
    愛慕之意，因遭被害人甲○○拒絕後，才開始反映被害人甲○○住處太吵等情，
    業經證人甲○○、戊○○於本院審理時證述一致，且依證人甲○○所述，被告於
    行兇之際，猶質問被害人甲○○明明沒老公，為何還騙他有老公，顯見被告行兇
    之動機僅因無法獲得被害人甲○○之青睞而已，尚難認其與被害人甲○○、戊○○有何深仇大恨存在，而有非置其等於死地不可之理由，再參以被告於砍劃被害
    人戊○○一刀並末追擊，而被害人甲○○更於被告砍劃數刀後，已坐於地上毫無
    反抗之餘地，倘被告果真意在欲取其性命，以被害人甲○○所處位置之惡劣，當
    非難事，然被告竟捨上開有利之形勢於不用，未再施以致命之砍擊，且任令被害
    人戊○○逃離現場，顯均基於重傷害意思行兇，尚無殺人之故意至為灼然，至被
    告於砍劃被害人甲○○之際，固數度出言欲與被害人甲○○同歸於盡，然此當屬
    情緒激動之詞，難遽認係其犯意之表彰，是公訴人認被告此部分涉有殺人未遂犯
    行，容有誤會，惟其基本社會事實同一，爰依刑事訴訟法第三百條之規定，變更
    其所引應適用法條。被告雖已著手重傷害行為之實施，惟均未生重傷害之結果，
    其犯罪尚屬未遂，應各依刑法第二十六條前段之規定，按既遂犯之刑度減輕其刑
    。又被告供承預藏鋸刀之目的，原僅意在重傷害被害人甲○○一人，至重傷害被
    害人戊○○及傷害被害人丙○○之犯行，則係行兇中偶然決意為之，顯非在其犯
    罪計劃中，是被告所為上開二次重傷害及一次普通傷害之犯意各別，自應分論併
    罰。公訴人漏未斟酌此節，誤認被告上開二次重傷害之犯行，係基於概括犯意而
    為，自有未洽。爰審酌被告僅因感情不遂，即持鋸刀傷人，其手段凶殘，事後又
    未與被害人三人達成和解，且其以鋸刀砍劃被害人甲○○、戊○○二女子之臉部
    ，使其等臉上留下縫合之傷疤，已造成被害人甲○○、戊○○心中難以磨滅之傷
    害，竟於犯罪後猶飾詞狡辯等一切情狀，就其所各犯，分別量處如主文所示之刑
    ，並參酌檢察官之具體求刑，而定其應執行刑為有期徒刑十五年，以資懲儆。
三、扣案鋸刀一把，係被告所有供其犯本案三罪所用之物，業據其供明在卷，爰依刑
    法第三十八條第一項第二款之規定，宣告沒收之。
據上論斷，應依刑事訴訟法第二百九十九條第一項前段、第三百條，刑法第二百七十
八條第一項、第三項、第二百七十七條第一項、第五十一條第五款、第二十六前段、
第三十八條第一項第二款，罰金罰鍰提高標準條例第一條前段，判決如主文。
本件經檢察官崔秉君到庭執行職務。
中　　　華　　　民　　　國　　九十三　　年　　　八　　　月　　 十六 　　日
                                臺灣桃園地方法院刑事第十一庭
                                  審判長法  官  蔡  榮  澤
                                        法  官  邱  蓮  華
                                        法  官  丁  俊  成
右正本證明與原本無異。
如不服本判決，應於判決送達後十日內向本院提出上訴狀（應附繕本），上訴於臺灣
高等法院。
                                        書記官  簡  慧  瑛
中　　　華　　　民　　　國　　九十三　　年　　　九　　　月　　 二十 　　日
附錄本案論罪科刑依據之法條：
刑法第二百七十八條：
使人受重傷者，處五年以上十二年以下有期徒刑。
犯前項之罪因而致人於死者，處無期徒刑或七年以上有期徒刑。
第一項之未遂犯罰之。
刑法第二百七十七條：
傷害人之身體或健康者，處三年以下有期徒刑、拘役或一千元以下罰金。
犯前項之罪因而致人於死者，處無期徒刑或七年以上有期徒刑；致重傷者，處三年以
上十年以下有期徒刑。
